【裁判字號】    97,訴,393
【裁判日期】    970530
【裁判案由】    違反廢棄物清理法
【裁判全文】
臺灣桃園地方法院刑事判決               97年度訴字第393號
公  訴  人  臺灣桃園地方法院檢察署檢察官
被      告  甲○○
上列被告因違反廢棄物清理法案件，經檢察官提起公訴（96年度
偵字第29085 號），本院判決如下：
    主  文
甲○○未依廢棄物清理法第四十一條第一項規定領有廢棄物清除
處理許可文件，從事廢棄物清除，處有期徒刑壹年貳月。
    事  實
一、甲○○前於民國95年間，因違反廢棄物清理法案件，經本院
    判處有期徒刑1 年，減刑為有期徒刑6 月，如易科罰金，以
    新臺幣1,000 元折算1 日確定（尚未執行）。其明知從事廢
    棄物清除業務，應依廢棄物清理法第41條第1 項規定向直轄
    市、縣（市）主管機關或中央主管機關委託之機關申請核發
    公民營廢棄物清除機構許可文件，而其未領有廢棄物清除許
    可證或核備文件，自不得從事廢棄物之清除業務。竟基於違
    法清除、處理廢棄物之犯意，於96年11月18日晚上11時許，
    以每車新臺幣（下同）3,500 元之代價，受不詳人士之託，
    駕駛其所有之車牌號碼SV-328號營業曳引車（其後聯結車牌
    號碼NT-31 號拖車），前往臺北縣新莊市○○道旁之某工地
    ，載運內含雜廢棄塑膠袋、鐵絲、帆布、木塊、垃圾之一般
    事業廢棄物1 車後，於同年月19日凌晨1 時30分許，至桃園
    縣楊梅鎮○○里○○○○段15之9 地號乙○○所有之土地任
    意傾倒棄置，而從事廢棄物清除之業務。惟尚未將車上所載
    廢棄物傾倒完全之際，即為乙○○發現而報警查獲，而悉上
    情。
二、案經桃園縣政府警察局楊梅分局報請臺灣桃園地方法院檢察
    署檢察官偵查起訴。
    理  由
一、證據能力部分：
  (一)被告以外之人於審判外之言詞或書面陳述，除法律有規定者
    外，不得作為證據；被告以外之人於偵查中向檢察官所為之
    陳述，除顯有不可信之情況者外，得為證據；被告以外之人
    於審判外之陳述，雖不符刑事訴訟法第159 條之1 至第159
    條之4 之規定，而經當事人於審判程序同意作為證據，法院
    審酌該言詞陳述或書面陳述作成時之情況，認為適當者，亦
    得為證據；當事人、代理人或辯護人於法院調查證據時，知
    有第159 條第1 項不得為證據之情形，而未於言詞辯論終結
    前聲明異議者，視為有前項之同意，刑事訴訟法第159 條第
    1 項、第159 條之1 第2 項、第159 條之5 分別定有明文。
  (1)證人丙○○、乙○○於警詢時所為之陳述，雖屬審判外之陳
    述，然被告於本院準備程序時對前開證人於警詢中陳述之證
    據能力不爭執，於本院審理時亦未主張排除證人前開陳述之
    證據能力，且迄於本院言詞辯論終結前均未表示異議，本院
    審酌前開證人於警詢中之證述應無重大瑕疵且與事實相符，
    故依前開法條規定，應認證人前開審判外之證述，自得為證
    據。
  (2)證人丙○○、乙○○、林麗珠於偵查中向檢察官所為之陳述
    ，雖屬審判外之陳述，惟現階段刑事訴訟法規定檢察官代表
    國家偵查犯罪、實施公訴，依法其有訊問被告、證人及鑑定
    人之權，證人、鑑定人且須具結，而實務運作時，檢察官偵
    查中向被告以外之人所取得之陳述，原則上均能遵守法律規
    定，不致違法取供，其可信度極高，是以，刑事訴訟法於92
    年2 月6 日修正時，即為兼顧理論與實務，以該法第159 條
    之1 第2 項規定，除顯有不可信之情況者外，得為證據。查
    證人丙○○、乙○○、林麗珠於偵查中向檢察官所為之陳述
    ，既已依法具結，又非檢察官非法取供而得，且並無證據證
    明前開證人於檢察官偵查中所為證述有何誤認之情形，並無
    顯不可信之情況，自得作為證據。
  (二)卷附楊梅鎮執行廢棄物清理法查核工作紀錄表、現場查獲照
    片、0000000000號行動電話雙向通聯記錄、行車執照影本、
    駕駛執照影本，經查並無不得作為證據之事由，依法自得作
    為證據。
二、實體部分：
  (一)被告甲○○於警詢、檢察官偵查中及本院審理時對其並未領
    有廢棄物清除理許可文件，即以每車3,500 元之代價，受不
    詳之人所託，而於96年11月18日晚間11時許，駕駛其所有之
    車牌號碼SV-328號營業曳引車（其後聯結車牌號碼NT-31 號
    拖車），由臺北縣新莊二省道旁之工地內運載含有廢土、廢
    鐵、水泥塊、磚塊、木材、帆布等廢棄物至桃園縣楊梅鎮○○里○○○○段15之9 號土地傾倒，而於同年月19日凌晨1
    時30分許為警查獲等情不諱（見96年度偵字第29085 號偵查
    卷第8 至9 頁、第33至34頁、本院97年4 月28日準備程序筆
    錄、97年5 月15日審判筆錄）。且有證人乙○○於警詢、檢
    察官偵查中證述：伊於96年11月19日凌晨1 時20分許，發現
    車牌號碼SV-328號營業曳引車在伊持有4 分之1 之桃園縣楊
    梅鎮○○里○○○○段15之9 號土地傾倒廢棄物，被告到倒
    了一半在地上，一半還在車上，伊便通知警員到場處理。該
    車所傾倒之廢棄物中有水泥塊、磚塊、塑膠類物品、鐵絲、
    木塊等語（見同上偵查卷第23至24頁、40頁）；證人林麗珠
    於檢察官偵查中證述：被告所傾倒之物有水泥塊、帆布、木
    材、塑膠類廢棄物、鐵絲類、塑膠瓶等語（見同上偵查卷卷
    第40頁）可資佐證，復有楊梅鎮執行廢棄物清理法查核工作
    紀錄表（見同上偵查卷第13頁）、現場照片7 張（見同上偵
    查卷第28至31頁）在卷可稽，被告確未領有廢棄物清除理許
    可文件，而於上開時間載運含有塑膠袋、鐵絲、帆布、木塊
    、垃圾等物至桃園縣楊梅鎮○○里○○○○段15之9 號土地
    傾倒一節，堪以認定。
  (二)按未依廢棄物清理法第41條第1 項規定領有廢棄物清除、處
    理許可文件，從事廢棄物貯存、清除、處理者，應依同法第
    46條第4 款處以刑責，其所定廢棄物之範圍，依廢棄物清理
    法第2 條第1 項規定，則分為一般廢棄物及事業廢棄物二種
    （其中一般廢棄物，係由家戶或其他非事業所產生之垃圾、
    糞尿、動物屍體等足以污染環境衛生之固體或液體廢棄物，
    另事業廢棄物又分為有害事業廢棄物及一般事業廢棄物，其
    有害事業廢棄物，係由事業機構所產生具有毒性、危險性，
    其濃度或數量足以影響人體健康或污染環境之廢棄物，而一
    般事業廢棄物，則係由事業機構所產生有害事業廢棄物以外
    之廢棄物）。又營建廢棄土包括建築工程、公共工程及建築
    物拆除工程施工所產生之剩餘土石方、磚瓦、混凝土塊，均
    為有用資源，非屬廢棄物範圍，其主管機關為內政部營建署
    。至於因施工所附帶產生之金屬屑、玻璃碎片、塑膠類、木
    屑、竹片、紙屑、瀝清等廢棄物，則屬於一般事業廢棄物，
    依廢棄物清理法規定，由行政院環保署主管。另依內政部「
    營建剩餘土石方處理方案」規定，營建剩餘土石方之種類，
    包括建築工程、公共工程及相關拆除施工所產生之泥、土、
    砂、石、磚、瓦、混凝土塊等。惟如營建剩餘土石方混雜鋼
    筋、廢木板等廢棄物時，則為營建混合物，仍屬廢棄物範圍
    ，應依廢棄物清理法相關規定妥善清除處理或再利用（行政
    院環境保護署94年1 月11日環署廢字第0940000287號函可資
    參照）。本件被告運載之物中除有水泥塊、磚塊外，另摻雜
    塑膠袋、鐵絲、帆布、木塊、垃圾等物一節，已如前述，依
    上揭環保署函示之說明，被告所運載之物即應歸類為營建混
    合物，屬一般事業廢棄物範圍無疑。再依廢棄物清理法所訂
    之法規命令「事業廢棄物貯存清除處理方法及設施標準」，
    就該法「清除」名詞定義為：事業廢棄物之收集、運輸行為
    。又一般廢棄物回收清除處理辦法中，亦就廢棄物清理法內
    之「清除」指下列行為：1.收集、清運：指以人力、清運機
    具將一般廢棄物自產生源運輸至處理場（廠）之行為。
    2.轉運：指以清運機具將一般廢棄物自產生源運輸至轉運設
    施或自轉運設施運輸至中間處理或最終處置設施之行為。另
    依行政院環境保護署89年1 月15日89環署廢字第0082938 號
    函示：以車載運廢棄物之司機，其單純載運廢棄物之行為，
    即為非法清除廢棄物之行為。本件被告至臺北縣新莊二省道
    旁之工地內運載廢棄物至桃園縣楊梅鎮○○里○○○○段15
    之9 號土地傾倒，自屬清除廢棄物之構成要件行為，亦屬灼
    然。被告欲從事前開廢棄物之清除，自應依廢棄物清理法第
    41條第1 項規定領有廢棄物清除處理許可文件始得為之，被
    告既未領有廢棄物清除理許可文件，即從事廢棄物清除，自
    應依廢棄物清理法第46條第4 款處罰。
  (三)復按刑法上所謂業務，係指個人基於其社會地位繼續反覆所
    執行之事務，包括主要業務及其附隨之準備工作與輔助事務
    在內；刑事法若干犯罪行為態樣，本質上原具有反覆、延續
    實行之特徵，立法時既予特別歸類，定為犯罪構成要件之行
    為要素，則行為人基於概括之犯意，在密切接近之一定時、
    地持續實行之複次行為，倘依社會通念，於客觀上認為符合
    一個反覆、延續性之行為觀念者，於刑法評價上，即應僅成
    立一罪。學理上所稱「集合犯」之職業性、營業性或收集性
    等具有重複特質之犯罪均屬之，例如經營、從事業務、收集
    、販賣、製造、散布等行為概念者是。廢棄物清理法第46條
    第4 款之犯罪，係以未依同法第41條第1 項規定領得廢棄物
    清除、處理許可文件之人，作為犯罪主體，再依該第41條第
    1 項前段以觀，乃謂從事廢棄物清除、處理業務者，應申請
    核發許可文件。是本罪之成立，本質上即具有反覆性，即屬
    於上開所稱「集合犯」之類型無疑。綜上，廢棄物清理法第
    41條第1 項前段「從事廢棄物清除、處理業務者，應向直轄
    市、縣（市）主管機關或中央主管機關委託之機關申請核發
    公民營廢棄物清理處理機構許可文件後，始得受託清除、處
    理廢棄物業務」之規定，係對從事廢棄物清除、處理業務者
    為廢棄物清除、處理業務之規範。即此得知廢棄物清理法第
    46條第4 款之罪，係以未依第41條第1 項規定領有廢棄物清
    除、處理許可文件，從事廢棄物貯存、清除、處理「業務」
    ，為其成立要件，故如未以受託清除、處理廢棄物為業務，
    縱違反上開第12條之規定，亦僅應依第50條規定處以罰鍰，
    不得命負第46條第1 項第4 款（即修正後之第46條第4 款）
    之刑責（最高法院94年度臺上字第1626號、第2545號、95
    年度臺上字第1079號判決參照）。基上說明，苟非以「從事
    廢棄物清除、處理業務者」，即便偶一從事清除、處理廢棄
    物工作，縱未事先向直轄市、縣（市）主管機關或中央主管
    機關委託之機關申請核發公民營廢棄物清除處理機構許可文
    件，並不當上開條文之犯罪構成要件；然反之，若由客觀事
    實上或行為人之主觀意思上，足認其有從事廢棄物清除之「
    業務」者，於法即應於事前向直轄市、縣（市）主管機關或
    中央主管機關委託之機關申請核發公民營廢棄物清理處理機
    構許可文件後，始得受託從事清除廢棄物之業務，至為顯然
    。查被告於警詢時供稱：伊駕車經過臺北縣新莊二省道旁之
    工地，有人向伊攔車，並支付每車3,500 元之代價央伊載運
    本案廢棄物等語（見同上偵查卷第8 頁），然苟被告非以載
    運廢棄物為業，自不知可將該等廢棄物運至何處堆放、處理
    ，自無可能允諾載運，被告既輕易受託載運該等廢棄物，足
    見被告應有反覆多次載運廢棄物之行為。佐以被告前於95年
    3 月16日因未領有廢棄物清除許可文件，受託載運清除廢棄
    物並傾倒，而於同日為警查獲，經檢察官提起公訴，並本院
    以95年度訴字第2098號判處有期徒刑1 年，減為有期徒刑6
    月確定，有前開判決在卷可按，苟被告清除廢棄物行為僅係
    偶一為之，既經前開偵審過程，當知此等行為業已觸法，應
    避免再次為之，實則不然，被告復於本案受不詳之人所託，
    以每車3,500 元之代價，於96年11月18日晚間11時許，駕駛
    其所有之車牌號碼SV-328號營業曳引車（其後聯結車牌號碼
    NT-31 號拖車），由臺北縣新莊二省道旁之工地內運載廢棄
    物至桃園縣楊梅鎮○○里○○○○段15之9 號土地傾倒，再
    次為廢棄物清除行為，顯見其有反覆實施之情形，由此益徵
    被告確有違法從事廢棄物清除「業務」之情形。
  (四)至被告雖辯稱：伊係應丙○○之央，運載磚塊至桃園縣楊梅
    鎮○○路某處回填土地，然因伊行經桃園縣楊梅鎮○○里○○○○段15之9 號土地時，見該處有人傾倒廢土於上，遂誤
    認該處為丙○○所述地點，才將所運載之物傾倒在該處云云
    。然被告於警詢中自承：伊不清楚丙○○所提供之場所是否
    經主管機關許可回填之處所等語（見同上偵查卷第9 頁），
    顯見被告並未確認其所運載廢棄物前往之目的地是否為合法
    處理廢棄物之場所，其本不得載運廢棄物前往。況本件係處
    罰被告未領有廢棄物清除理許可文件，即從事廢棄物清除之
    行為，要與被告是否誤認其所欲棄置廢棄物之地點一事無涉
    。參以證人丙○○迭於警詢、檢察官偵查中及本院審理時證
    述：伊有央請被告載運1 車磚塊至桃園縣楊梅鎮○○路○ 段
    某間修理廠將該處低窪地區填平，但被告為警查獲時所載運
    之物並非伊所需之磚塊，且被告傾倒的地點亦非伊所指定之
    地點等語（見同上偵查卷第20頁、第28至39頁、本院97年5
    月15日審判筆錄），姑不論證人丙○○所需之物為填平土地
    之磚塊，並非被告所運載之廢棄物，且被告傾倒廢棄物之地
    點亦非證人丙○○所指定之地點，則被告辯稱為警查獲時所
    載運之物係應證人丙○○央請填地所用一節即非無疑，況縱
    認被告所載運之物確為供證人丙○○所指地點填地所用，然
    被告所載運者亦非證人丙○○所要求之磚塊，且證人丙○○
    亦非要求被告從事廢棄物清理工作，故被告辯稱所載運之物
    本欲運至證人丙○○要求填平之處所，其因誤認地點而傾倒
    於查獲地一情，要與本件無關，亦無卸被告前開罪責。
  (五)綜上，被告所辯不足採信，本件事證明確，被告犯行堪以認
    定，應依法論科。
三、核被告所為，係犯廢棄物清理法第46條第4 款之未領有廢棄
    物清除處理許可文件，從事廢棄物清除處理罪。爰審酌被告
    前於民國95年間甫因違反廢棄物清理法案件，經本院判處有
    期徒刑1 年，減刑為有期徒刑6 月確定，竟不知警惕，再犯
    本件違反廢棄物清理法案件，且2 件犯行均為被告載運廢棄
    物前往某處傾倒，被告一再觸法，顯無視法禁，且其隨意傾
    倒廢棄物，足以破壞環境，惟尚未傾倒完畢即為警查獲，且
    案發後業已清理其所傾倒之廢棄物，業經被害人乙○○於本
    院陳述明確，所生危害非鉅，兼衡其犯罪之動機、目的、手
    段及犯後態度等一切情狀，量處如主文所示之刑。
據上論斷，應依刑事訴訟法第299 條第1 項前段，廢棄物清理法
第46條第4 款，判決如主文。
本案經檢察官唐道發到庭執行職務。
中    華    民    國    97    年    5     月    30    日
                  刑事第九庭審判長法  官  游紅桃
                                  法  官  胡芷瑜
                                  法  官  何燕蓉
以上正本證明與原本無異。
如不服本判決，應於判決送達後10日內向本院提出上訴狀（應附
繕本），其未敘述上訴理由者，應於上訴期間屆滿後20日內補提
理由書狀於本院，上訴於臺灣高等法院。
                                  書記官  魏里安
中    華    民    國    97    年    5     月    30    日
附錄本案論罪科刑法條：
廢棄物清理法第46條規定：
有下列情形之一者，處1 年以上5 年以下有期徒刑，得併科新臺
幣3 百萬元以下罰金：
一、任意棄置有害事業廢棄物。
二、事業負責人或相關人員未依本法規定之方式貯存、清除、處
    理或再利
    用廢棄物，致污染環境。
三、未經主管機關許可，提供土地回填、堆置廢棄物。
四、未依第 41 條第 1 項規定領有廢棄物清除、處理許可文件，
    從事廢棄物貯存、清除、處理，或未依廢棄物清除、處理許
    可文件內容貯存、清除、處理廢棄物。
五、執行機關之人員委託未取得許可文件之業者，清除、處理一
    般廢棄物者；或明知受託人非法清除、處理而仍委託。
六、公民營廢棄物處理機構負責人或相關人員、或執行機關之人
    員未處理廢棄物，開具虛偽證明。


司法院資訊處製作；財團法人民間司法改革基金會備份。
